【裁判字號】    98,台上,2517
【裁判日期】    980507
【裁判案由】    違反毒品危害防制條例
【裁判全文】
最高法院刑事判決            九十八年度台上字第二五一七號
上  訴  人  甲○○
選任辯護人  鍾錫資律師
上  訴  人  乙○○
上列上訴人等因違反毒品危害防制條例案件，不服台灣高等法院
台中分院中華民國九十七年十二月十一日第二審判決（九十七年
度上訴字第二六三九號，起訴案號：台灣南投地方法院檢察署九
十七年度偵字第二四八六、三一四二、三一四三、三二三七號）
，提起上訴，本院判決如下：
    主  文
上訴駁回。
    理  由
按刑事訴訟法第三百七十七條規定，上訴於第三審法院，非以判
決違背法令為理由，不得為之。是提起第三審上訴，應以原判決
違背法令為理由，係屬法定要件。如果上訴理由書狀並未依據卷
內訴訟資料，具體指摘原判決不適用何種法則或如何適用不當，
或所指摘原判決違法情事，顯與法律規定得為第三審上訴理由之
違法情形，不相適合時，均應認其上訴為違背法律上之程式，予
以駁回。本件原審經審理結果，認為上訴人甲○○有原判決附表
（下稱附表）一所載販賣第一級毒品海洛因予張洲儀六次、賴燦
田八次、卓義財十次、溫錫濱五次之犯行；上訴人乙○○有附表
二所載販賣海洛因予陳杉祈（原判決誤寫為陳衫祈）二次（其中
附表二編號一之(二)同時販賣海洛因及甲基安非他命）之犯行均明
確，因而撤銷第一審關於甲○○、乙○○（下稱上訴人等二人）
販賣第一級毒品部分之科刑判決，改判論甲○○以販賣第一級毒
品二十九罪刑（均累犯，詳如附表一「所犯罪名及處罰」欄所載
），並就主刑部分定其應執行刑為有期徒刑貳拾伍年。論乙○○
以販賣第一級毒品二罪刑（均累犯，詳如附表二「所犯罪名及處
罰」欄所載），並就主刑部分定其應執行刑為有期徒刑拾陸年陸
月。已詳敘其調查、取捨證據之結果及憑以認定犯罪事實之心證
理由；並就上訴人等二人否認有營利意圖及其等所辯各語認非可
採，予以論述指駁。從形式上觀察，原判決關於此部分，尚無足
以影響判決結果之違背法令情形存在。甲○○上訴意旨略稱：（
一）本件起訴書已記載警方於民國九十七年六月四日在甲○○及
同案被告乙○○租屋處查扣甲基安非他命二小包之事實，並請依
毒品危害防制條例第十八條第一項前段宣告沒收。原判決所認甲
○○持有扣案之第二級毒品甲基安非他命二小包之事實，理由亦
記載持有甲基安非他命之低度行為，為販賣之高度行為所吸收之
旨。惟於理由欄參，則謂：本案雖另扣得第二級毒品甲基安非他
命，然因無證據足以證明係甲○○用以販賣毒品所用之物，核與
本案無關，因未經起訴，無從審理，應由檢察官另行偵辦。不惟
甲○○有被二重追訴之危險，且原判決事實之記載與理由之敘述
不符，其理由說明互生齟齬，亦有判決理由矛盾之違法。（二）
第一審判決就甲○○所犯如其附表一所示販賣第一級毒品各罪，
均量處有期徒刑十五年六月，原判決採納檢察官上訴意旨，係認
：第一審所宣告各罪之總刑度，與定應執行刑之刑度差距過大，
其所定之應執行刑顯不適當等語。然其就甲○○所犯販賣第一級
毒品各罪，均仍各處有期徒刑十五年六月，與第一審判決相同，
但定應執行刑，則為有期徒刑二十五年，與第一審判決所定應執
行刑有期徒刑十六年六月，增加達八年六月之多，原判決認定甲
○○犯罪事實與情節，既與第一審相同，卻加重處刑，並未於理
由內說明其所斟酌之具體情形，不惟判決不載理由，併有濫用裁
量權之違法。（三）扣案之空夾鏈袋一千四百十三只、葡萄糖四
包，均係供販賣第一級毒品預備之物，應依刑法第三十八條第一
項第二款宣告沒收，方為適法。原判決依毒品危害防制條例第十
九條第一項宣告沒收，適用法則即有不當。（四）以營利為目的
販入毒品，經多次販賣後，持有剩餘毒品被查獲，其各次販賣毒
品行為，固應併合處罰。然該持有剩餘毒品之低度行為，應僅為
最後一次販賣毒品之高度行為所吸收，不另論罪。則就該查獲之
剩餘毒品，祇能於最後一次之販賣毒品罪宣告沒收銷燬，不得於
各次販賣毒品罪均宣告沒收，此有最高法院九十七年度台上字第
四０三七號、同年度台上字第四０六八號刑事判決意旨可資參照
。本件依原判決記載警方於九十七年六月四日，在南投縣南投市
○○街一號三樓之六查獲上訴人等二人，並扣得甲○○所有之毒
品海洛因二包，及甲○○最後一次（即第二十九次）販賣毒品係
附表一編號一之(6)所載九十七年五月二十九日，販賣海洛因予張
洲儀等情，則前述扣案海洛因二包，應祇能於該最後一次販賣第
一級毒品罪主刑之後宣告沒收銷燬，原判決於以前各次所犯販賣
第一級毒品二十八罪，所處主刑之後，均併諭知扣案海洛因二包
沒收銷燬，不無違誤等詞。乙○○上訴意旨略以：（一）依陳杉
祈於警詢、偵訊時所述，其向乙○○購買毒品，乙○○以沒有毒
品、晚上不便、故意不赴約為由，予以回絕等情。此與一般販毒
者欲積極成交，獲取暴利之常情不符。乙○○於原審辯稱：係因
陳杉祈一直打電話給伊，伊推辭不了，才拿甲○○之毒品給他，
但伊並沒有賺他錢等詞。則乙○○主觀上是否有營利之意圖，客
觀上尚未達於通常之人均不致有所懷疑，得確信其為真實之程度
。其所為最多僅能認係轉讓毒品，原判決遽論以販賣毒品罪，於
法有違。（二）原審就乙○○向陳杉祈收受新台幣（下同）一千
元後，有無將毒品交付甲○○？是否有利潤？乙○○所稱「我只
幫你這一次」等語，是否意即係「我沒有賺」？均未進一步向乙
○○詢明，或依職權傳訊陳杉祈、甲○○調查釐清，即認定乙○
○有營利意圖，自有判決不備理由及應於審判期日調查之證據而
未予調查之違法等語。惟查：（一）毒品危害防制條例第十八條
第一項前段規定「查獲之第一、二級毒品及專供製造或施用第一
、二級毒品之器具，不問屬於犯人與否，均沒收銷燬之。」所稱
「查獲」之毒品，係指經有罪判決書認定與被告犯罪事實有關之
毒品而言。原判決論處甲○○以販賣第一級毒品罪刑，並就起訴
書所為沒收扣案之甲基安非他命二小包之聲請，於理由內說明該
二小包甲基安非他命如何與本件犯罪事實無關，而不得於本件宣
告沒收等旨（見原判決第二一頁，理由參），至其理由貳、甲、
四之(一)另敘明持有甲基安非他命之低度行為，為販賣之高度行為
所吸收等語，係就乙○○部分所為之說明，核無甲○○上訴意旨
所指判決理由矛盾之違法情形，就此指摘，自非上訴第三審之適
法理由。（二）依刑法第五十一條第五款規定，數罪併罰經分別
宣告多數有期徒刑者，應於各刑中之最長期以上，各刑合併之刑
期以下，定其應執行之刑期，但不得逾三十年。又應執行刑之量
定，係實體法上賦予法院職權裁量之事項，倘無逾越法律規定之
範圍，或濫用裁量權限之情形，即不得任意指摘為違法，而據為
第三審上訴之合法理由。至個案因情節之不同，本非必按同一比
例定其應執行之刑。原判決於甲○○所犯各罪中，經宣告最長期
之有期徒刑十五年六月以上，各刑合併之刑期有期徒刑四百四十
九年六月以下，定其應執行刑為有期徒刑二十五年，既未逾法定
刑度，不生違法問題。甲○○上訴意旨任憑己意所為指摘，顯非
第三審上訴之合法理由。（三）原判決於事實認定扣案空夾鏈袋
一千四百十三只、葡萄糖四包係甲○○所有供販賣毒品所用之物
（見原判決第三頁，事實三），理由亦說明上開物品為甲○○所
有，業據其於第一審坦承在卷，且係供其販賣第一級毒品所用，
均應依毒品危害防制條例第十九條第一項宣告沒收之旨（見原判
決第二０頁，理由參）。則依原判決所確認之事實，其適用法律
並無不合。甲○○上訴意旨執此指摘，亦非第三審上訴之適法理
由。（四）原判決理由載述：「扣案之毒品海洛因二包（塊狀物
檢體一包，淨重一八‧七三公克，空包裝重二‧０四公克；粉末
檢體一包，淨重二二‧七一公克，空包裝重一‧０六公克），係
被告甲○○於經警查獲前二、三個月，向綽號『阿昇』之人所購
得後剩餘之毒品，業據被告甲○○於警詢供承在卷（見偵字第二
四八六號卷(一)第一一頁），應依毒品危害防制條例第十八條第一
項前段之規定沒收銷燬之。」（見原判決第二０頁，理由參）。
其認扣案之海洛因二包，係於九十七年六月四日甲○○被查獲之
二、三個月前，即已販入，則甲○○於原判決所認定九十七年四
月十二日至同年五月二十九日實行賣出海洛因行為之期間，俱持
有之，就甲○○所犯販賣第一級毒品二十九罪而言，該二包海洛
因均係查獲之第一級毒品，因而依毒品危害防制條例第十八條第
一項前段，均宣告沒收銷燬之，於法尚無不合。甲○○上訴意旨
執本院另案判決指摘原判決不當，仍非適法第三審上訴之理由。
（五）原判決理由貳、甲、三已就乙○○辯稱：當時係陳杉祈一
直打電話給伊，伊推辭不了，才拿甲○○之毒品給他，但伊並沒
有賺他錢云云。敘明：乙○○販售之海洛因、甲基安非他命，係
無償取自甲○○處，其將之販賣予陳杉祈並收取價金，主觀上有
營利之意圖明確。因認乙○○所辯，屬事後卸責之詞，不足採信
等由甚詳。原判決論乙○○以販賣第一級毒品罪刑，於法並無違
誤。乙○○上訴意旨就此指摘，尚非適法之第三審上訴理由。（
六）刑事訴訟法第一百六十三條規定揭櫫當事人調查證據主導權
之大原則，法院於當事人主導之證據調查完畢後，認為事實未臻
明瞭仍有待釐清時，始得斟酌具體個案之情形，予以裁量是否補
充介入調查。如待證事實已臻明瞭無再調查之必要，法院未為無
益之調查，即不能指為有應調查而不予調查之違法。經查原判決
事實認定乙○○基於營利之意圖，一次販賣海洛因予陳杉祈，另
一次同時販賣海洛因及甲基安非他命予陳杉祈之犯行，業經原判
決論斷甚詳，乙○○所為並未賺錢，無營利意圖之辯解，亦為原
審所指駁不採，已如上述。核無判決不備理由之違法可言。此部
分事實既臻明瞭，自無就此對乙○○再為無益訊問之必要，且乙
○○於原審又未聲請傳喚陳杉祈、甲○○作證，原審未依職權調
查，俱屬法院職權調查證據裁量權之適法行使，究與應於審判期
日調查之證據而未予調查之違法情形有別，不得據為上訴第三審
之合法理由。（七）其餘上訴意旨，經核亦係置原判決所為明白
論斷於不顧，仍持已為原判決指駁之陳詞再事爭辯，及對於事實
審法院取捨證據與自由判斷證據證明力之職權行使，徒以自己之
說詞，任意指摘，難認已符合首揭法定之第三審上訴要件。其等
上訴均違背法律上之程式，應予駁回。
據上論結，應依刑事訴訟法第三百九十五條前段，判決如主文。
中    華    民    國  九十八  年    五    月    七    日
                      最高法院刑事第九庭
                          審判長法官  邵  燕  玲
                                法官  李  伯  道
                                法官  孫  增  同
                                法官  李  英  勇
                                法官  陳  世  淙
      本件正本證明與原本無異
                                      書  記  官
中    華    民    國  九十八  年    五    月   十二   日
                                                      Ｑ


司法院資訊處製作；財團法人民間司法改革基金會備份。
